【裁判字號】    92,訴,1761
【裁判日期】    920904
【裁判案由】    偽造文書等
【裁判全文】
臺灣高雄地方法院刑事判決                        九十二年度訴字第一七六一號
    公  訴  人  臺灣高雄地方法院檢察署檢察官
    被      告  甲○○
右列被告因偽造文書等案件，經檢察官提起公訴（九十二年度偵字第九五七○號），
本院判決如左：
    主  文
甲○○連續行使偽造私文書，足以生損害於公眾及他人，處有期徒刑捌月。黏貼在國
民身分證及軍人身分證上之像片貳張及偽造丙○○之署押貳枚均沒收。
    事  實
一、甲○○意圖為自己不法之所有，並基於概括犯意，先於民國九十二年三月中旬某
    日晚間八時許，在高雄市新興區○○○路一百八十二號二樓「酷爾斯網咖店」內
    ，趁乙○○不注意之際，徒手竊得乙○○所有置放於座位沙發上之黑色皮包一只
    ，內有新台幣（下同）二千元、金融卡、健保卡各一張；復於同年四月二十六日
    上午六時許，在高雄市○○區○○路一百五十一號「森網網咖店」內，趁丙○○
    不注意之際，徒手竊得丙○○所有置放於電腦前之咖啡色皮包一只，內有丙○○
    國民身分證、軍人身分證、富邦銀行信用卡、台新銀行預借現金卡、提款卡、行
    車執照、駕駛執照、機車保險卡各一張、現金一千二百元。詎甲○○竊得丙○○
    之前述證件後，復基於偽造文書之概括犯意，先於同日上午七時二十一分許，持
    前開竊得之富邦銀行信用卡，至高雄市三民區○○○路八十九號「上光眼鏡行」
    刷卡消費，使該行店員沈勝文誤為甲○○為「丙○○」本人而允其消費，甲○○
    即於簽帳單上偽簽「丙○○」之署押而偽造不實簽帳單並據以行使（本案之簽帳
    單為一式二聯，一份由持卡人留存、一份由特約商店留存據以銀行請款），足以
    生損害於前開特約商店、付款銀行及「丙○○」本人，甲○○以此詐術騙得價值
    一千二百元之眼鏡一副；嗣於同日上午八時許，甲○○又將竊得丙○○國民身分
    證及軍人身分證各一張，在高雄市○○路與民族路口交由具有變造特種文書犯意
    聯絡之不詳姓名年籍綽號「喇叭」之成年男子，以換貼他人相片之方法予以變造
    ，復於同日下午五時許，在高雄市三民區某家網咖店，再由「喇叭」將前開變造
    完成之丙○○國民身分證影本及軍人身分證各一張交予甲○○，甲○○即於九十
    二年四月三十日下午五時許，與不知情之現金卡招募員黃建仁，持前開變造完成
    之丙○○國民身分證及軍人身分證影本各一張，至聯邦銀行九如分行申辦現金卡
    ，甲○○除將上開變造之身分證正反面影本各一紙黏貼於國民現金申請書，並於
    該申請書之存款印鑑卡欄位處偽造丙○○之署押一枚而偽造不實之國民現金申請
    書，並據以向聯邦銀行九如分行行使，足生損害於戶政機關戶政管理及主管機關
    對人員身分管理之正確性與「丙○○」本人，嗣經該行承辦人員識破而報警當場
    查獲，並扣得變造軍人身分證一枚、眼鏡一副、乙○○健保卡一枚及現金四百九
    十二元。
二、案經高雄市政府警察局三民第一分局移送臺灣高雄地方法院檢察署檢察官偵查起
    訴。
    理  由
一、右揭犯罪事實，業據被告甲○○於偵查及本院審理時坦白承認（詳偵卷第四、五
    頁、本院卷第三六、三七、三九頁），核與被害人乙○○、丙○○分別警偵訊及
    本院審理時指訴之情節相符（詳警卷第三至五頁、偵卷第一二至一四頁），並經
    證人沈勝文、黃建仁於警偵訊時證述無訛（見警卷第六至八頁、偵卷第一二至一
    四頁），復有偽造之國民現金申請書（其上黏貼有變造丙○○之身分證正、反面
    影本各一紙）、及被告至上光眼鏡行刷卡消費以丙○○名義偽造之簽帳單（其上
    有被告偽造丙○○之署押一枚）各一紙在卷可稽（詳警卷第一七、二○頁），復
    有扣案變造丙○○之軍人身分證一枚（附於警卷第一九頁）、眼鏡一副、贓款四
    百九十二元及贓物認領保管收據一紙附卷可資佐證，是被告前開自白顯與事實相
    符，堪以採信。本件事證明確，被告犯行洵堪認定。
二、核被告所為，係犯刑法第三百二十條第一項之普通竊盜罪，刑法第二百十六條、
    第二百十條、第二百十二條之行使偽造私文書及特種文書罪，暨同法第三百三十
    九條第一項詐欺取財罪。被告就變造丙○○之國民身分證及軍人身分證特種文書
    之犯行，與姓名年籍不詳綽號「喇叭」之成年男子，有犯意聯絡及行為分擔，應
    論以共同正犯。被告先後變造丙○○之國民身分證及軍人身分證二次特種文書之
    犯行，時間緊接，所犯復為構成要件相同之罪名，顯係基於概括犯意為之，應論
    以連續犯，以一罪論。又被告變造特種文書後持以行使，其變造之低度行為為行
    使之高度行為所吸收，不另論罪。另被告先後於信用卡簽帳單及國民現金申請書
    上偽造丙○○署押行為，為偽造信用卡簽帳單、國民現金申請書等私文書之部分
    行為，而被告偽造前開私文書後持以行使，偽造之低度行為復為行使之高度行為
    所吸收，均不另論罪。再被告先後兩次竊盜及行使偽造私文書之犯行，時間緊接
    ，方法相同，觸犯構成要件相同之罪名，顯各係基於概括犯意為之，為連續犯，
    均應依刑法第五十六條規定以一罪論。至於被告所為上開刑法第三百二十條第一
    項之普通竊盜罪、第二百十六條、第二百十條行使偽造私文書罪、第二百十六條
    、第二百十二條行使偽造特種文書罪及第三百三十九條第一項詐欺取財罪等罪間
    ，有方法結果之牽連關係，依刑法第五十五條之規定，應從重之行使偽造私文書
    罪處斷。爰審酌被告年輕力壯，不思自食其力，正當工作以謀取報酬，竟任意竊
    取他人財物，並偽造私文書以詐得財物，行為殊無可取，本應重懲，惟念其犯後
    坦承犯行，及其智識程度與犯罪情節、所生之損害等一切情狀，量處如主文所示
    之刑，以示懲戒。
三、扣案變造之丙○○軍人身分證一只（詳警卷第一九頁），其上之像片一張，乃本
    案共犯「喇叭」所有，且為供犯罪所用之物，應依刑法第三十八條第一項第二款
    之規定諭知沒收。另變造丙○○之國民身分證上之像片一張，亦為共犯「喇叭」
    所有，且為供犯罪所用之物，雖未扣案，然無證據足認業已滅失，自應依刑法第
    三十八條第一項二款之規定宣告沒收。至於前開變造之國民身分證及軍人身分證
    尚非被告與共犯「喇叭」所有，自不得諭知沒收。另被告於「上光眼鏡行」刷卡
    消費之簽帳單（特約商店存根聯）及其至聯邦銀行九如分行申辦現金卡而國民現
    金申請書上偽造「丙○○」之署押各一枚，均應依刑法第二百十九條之規定宣告
    沒收。而前開簽帳單一紙乃為特約商店即上光眼鏡行所有，另國民現金申請書已
    據被告提出於聯邦銀行九如分行，自已屬於該分行所有，是該簽帳單及國民現金
    申請書與被告黏貼於申請書上變造之國民身分證正反面影本各一紙，自非被告所
    有，與刑法第三十八條之規定有違，不得宣告沒收。此外被告於上光眼鏡行刷卡
    消費而由客戶即被告保存之簽帳單，已據被告供述已經丟棄等語（見本院卷第三
    七頁），故該簽帳單顯已滅失，是該簽帳單本身及其上偽造「丙○○」之簽名一
    枚，均不另行宣告沒收。
據上論斷，應依刑事訴訟法第二百九十九條第一項前段，刑法第五十六條、第二百十
六條、第二百十條、第二百十二條、第三百二十條第一項、第三百三十九條第一項、
第五十五條、第二百十九條、第三十八條第一項第二款，罰金罰鍰提高標準條例第一
條前段，判決如主文。
本案經檢察官蔡麗宜到庭執行職務。
中    華    民    國    九十二    年      九      月        四        日
                                  臺灣高雄地方法院刑事第九庭
                                      法  官    吳為平
右正本證明與原本無異。
如不服本判決，應於判決送達後十日內，向本院提出上訴狀。
                                      書記官    曾秀鳳
中    華    民    國    九十二    年      九      月        八        日
附錄論罪科刑法條：
刑法第二百十六條
行使第二百十條至第二百十五條之文書者，依偽造、變造文書或登載不實事項或使登
載不實事項之規定處斷。
刑法第二百十條
偽造、變造私文書，足以生損害於公眾或他人者，處五年以下有期徒刑。
刑法第二百一十二條
偽造、變造護照、旅券、免許證、特許證及關於品行、能力服務或其他相類之證書、
介紹書，足以生損害於公眾或他人者，處一年以下有期徒刑、拘役或三百元以下罰金
。
刑法第三百二十條第一項
意圖為自己或第三人不法之所有，而竊取他人之動產者，為竊盜罪，處五年以下有期
徒刑、拘役或五百元以下罰金。
刑法第三百三十九條第一項
意圖為自己或第三人不法之所有，以詐術使人將本人或第三人之物交付者，處五年以
下有期徒刑、拘役或科或併科一千元以下罰金。


司法院資訊處製作；財團法人民間司法改革基金會備份。
